臺灣桃園地方法院民事簡易判決
110年度壢簡字第1008號
原      告  周峰義  


被      告  宋源益  

上列當事人間請求清償借款事件，本院於民國111年1月20日言詞
辯論終結，判決如下：
    主    文
一、原告之訴及假執行之聲請均駁回。
二、訴訟費用新臺幣貳仟貳佰壹拾元由原告負擔。
    事實及理由
壹、程序事項：
　　按簡易訴訟之訴狀送達後，原告不得將原訴變更或追加他訴
    ，但擴張或減縮應受判決事項之聲明者，不在此限。此見民
    事訴訟法第436條第2項準用第255條第1項第3款規定自明。
    經查，本件原告起訴時聲明原為：㈠被告應給付原告新臺幣
    （下同）210,000元，及自起訴狀繕本送達之翌日起至清償
    日止，按年息5％計算之利息。㈡願供擔保，請准宣告假執行
    。嗣於民國111年1月20日本院審理中，變更聲明為：被告應
    給付原告205,165元，其餘不變（見本院卷第58頁），核屬
    減縮應受判決事項之聲明，與前開規定並無不合，應予准許
    。
貳、實體事項：　
一、原告主張：兩造前為朋友關係。因被告有資金需求，故與原
    告約定自109年2月起至8月止，每月向原告借款30,000元，
    共計210,000元，由被告負擔匯款之手續費，並以工作之業
    績抵償上開借款，原告亦依約將上開借款匯予被告。至匯款
    紀錄雖註記為薪資，然係因被告表示要申請貸款，所以原告
    才依被告之要求註記為薪資，但實際上都是借款，且被告是
    在原告經營的旅行社工作，係按業績領取報酬，沒有底薪。
    詎被告取得上開借款後，竟未依約努力工作創造業績以清償
    上開借款，原告遂要求被告清償上開借款，然屢經催討，被
    告均置之不理。為此，爰依消費借貸之法律關係提起本件訴
    訟等語。並聲明：如變更後之聲明所示。
二、被告則以：兩造間並無借貸關係存在，上揭原告所匯予伊之
    款項皆為薪資，而非借款，此有伊帳戶存摺內頁交易明細可
    證。原告匯給伊的錢都是伊的底薪，伊之前因為每月的薪資
    只有1萬元左右，到108年底伊表示要離職，原告就說要給底
    薪，請於被告繼續任職，但後面又遇到疫情，便沒有業績，
    原告就要求返還底薪等語，資為抗辯，並聲明：㈠原告之訴
    駁回。㈡如受不利判決，願供擔保，請准宣告免為假執行。
三、本院之判斷：
(一)按當事人主張有利於己之事實者，就其事實有舉證之責任；
    但法律別有規定，或依其情形顯失公平者，不在此限，民事
    訴訟法第277條定有明文。又民事訴訟如係由原告主張權利
    者，應先由原告負舉證之責，若原告先不能舉證，以證實自
    己主張之事實為真實，則被告就其抗辯事實即令不能舉證，
    或其所舉證據尚有疵累，亦應駁回原告之請求（最高法院17
    年上字第917號判例參照）。又稱消費借貸者，於當事人間
    必本於借貸之意思合致，而有移轉金錢或其他代替物之所有
    權於他方之行為，始得當之。是以消費借貸，因交付金錢之
    原因多端，除有金錢之交付外，尚須本於借貸之意思而為交
    付，方克成立。倘當事人主張與他方有消費借貸關係存在者
    ，自應就該借貸意思互相表示合致及借款業已交付之事實，
    均負舉證之責任（最高法院98年度台上字第1045號判決意旨
    參照）。
(二)本件原告主張被告向其借貸210,000元，均為被告所否認，
    揆諸前揭規定及說明，自應由原告就兩造間借貸意思互相表
    示合致及借款業已交付之事實，均負舉證之責。經查，原告
    就此固提出兩造間之匯款紀錄及通訊軟體對話內容（下稱對
    話紀錄）為證（見本院卷第7至9、44至55頁反面）；惟上開
    匯款記錄至多僅能證明兩造間確有金錢往來，而金錢往來之
    原因關係眾多，可能為借款、清償、投資、墊款等不一而足
    ，復本院核對被告所提出之帳戶存摺內頁（見本院卷第63至
    66頁），其上所載轉收金額及日期與原告所提之匯款紀錄大
    致相符，惟其摘要項目係註記為「薪資」，而非「借款」等
    語。而原告固稱註記為薪資，係因被告之要求云云，惟觀諸
    原告所提109年12月9日對話紀錄所示，內容略以「…需匯回
    第一次薪資30,000（共有七次）…」等語（見本院卷第52頁
    反面），可知原告於私人間之對話紀錄亦稱上開款項為「薪
    資」而非「借款」，倘如原告主張為真，兩造間之對話紀錄
    應與銀行申辦貸款無涉，原告為何未直接明示上開款項為「
    借款」而仍稱「薪資」，實與常情不符，且原告所提之對話
    紀錄亦無明確提及「借款」之對話內容，上開款項是否為借
    款實屬有疑，而就此原告復未提出其他證據以實其說，自難
    為有利原告之認定。又109年11月19日對話紀錄所示，被告
    雖有提及從業績扣等語（見本院卷第50頁反面），惟從業績
    扣款原因眾多，無法僅憑此即認定兩造間有借貸合意。從而
    ，原告既未能舉證證明兩造間確有前揭消費借貸關係存在之
    事實，揆諸首開說明，原告之主張，即屬無據，不應准許。
四、綜上所述，原告依據消費借貸之法律關係請求被告給付205,
    165元，為無理由，應予駁回。原告之訴既經駁回，其假執
    行之聲請亦失所附麗，應一併予以駁回。
五、本件事證已臻明確，兩造其餘攻擊與防禦方法均與判決結果
    不生影響，不再一一論述，附此敘明。
六、訴訟費用負擔之依據：民事訴訟法第78條。爰就訴訟費用部
    分諭知如主文第2項所示。
中　　華　　民　　國　　111 　年　　 2　　月　　15　　日
                  中壢簡易庭      法  官  張博鈞
以上為正本係照原本作成。
如不服本判決，應於送達後20日內，向本院提出上訴狀並表明上
訴理由，如於本判決宣示後送達前提起上訴者，應於判決送達後
20日內補提上訴理由書（須附繕本）。 
如委任律師提起上訴者，應一併繳納上訴審裁判費。　　　　　
中　　華　　民　　國　　111 　年　　 2　　月　　15　　日
                                  書記官  張季容